【裁判字號】    98,簡上,360
【裁判日期】    981020
【裁判案由】    家庭暴力防治法
【裁判全文】
臺灣臺北地方法院刑事判決            98年度簡上字第360 號
上  訴  人
即  被  告  甲○○
上列上訴人即被告因違反家庭暴力防治法案件，不服本院於中華
民國98年8 月11日以98年度簡字第1949號第一審刑事簡易判決（
聲請簡易判決處刑案號：臺灣臺北地方法院檢察署98年度偵續字
第203 號），提起上訴，本院管轄之第二審合議庭判決如下：
    主  文
上訴駁回。
    事  實
一、甲○○與丙○（現已改名為李采詩，下仍稱丙○）係夫妻配
    偶關係，屬於家庭暴力防治法第3條第1款所定之家庭成員關
    係。緣甲○○明知臺灣臺北地方法院業於民國97年7 月14日
    以97年度暫家護字第201 號民事暫時保護令，裁定令其不得
    對丙○實施身體或精神上不法侵害之行為（上開裁定主文第
    一項），詎甲○○基於違反前揭保護令之犯意，於同年11月
    26日18時30分許，在臺北市○○區○○路407號3樓住處，因
    細故與丙○發生口角爭執時，竟以徒手拉扯丙○之頭髮並甩
    其巴掌（未成傷），對丙○實施身體上之不法侵害，致因而
    有違反上揭保護令裁定主文第一項之行為。嗣經丙○報警查
    悉上情。
二、案經臺北市政府警察局萬華分局報告臺灣臺北地方法院檢察
    署檢察官偵查後，聲請簡易判決處刑。
    理  由
壹、關於證據能力部分
    查本院認定事實所引用之下列證據資料（包含供述證據、文
    書證據等），並無證據證明係公務員違背法定程序所取得。
    又被告、檢察官於本院審判期日中對本院所提示之被告以外
    之人審判外之供述，包括供述證據、文書證據等證據，就證
    據能力均未表示爭執，而迄至言詞辯論終結前亦未再聲明異
    議，經核亦無顯有不可信之情況與不得作為證據之情形，本
    院審酌上開證據資料製作時之情況，尚無違法不當及證明力
    明顯過低之瑕疵，認為以之作為證據應屬適當，是依刑事訴
    訟法第159 條至第159條之5規定，本院所引用之供述證據及
    文書證據等，如下揭所示均有證據能力，合先敘明。
貳、關於實體部分
一、訊據被告甲○○固不否認於上揭時地有趕被害人丙○離開臺
    北市○○區○○路407號3樓之住所（見臺灣臺北地方法院98
    年度簡上字第360號編號A2，以下簡稱A2卷，第4頁背面），
    惟矢口否認有何違反保護令之行為，辯稱：丙○是大陸人，
    以前就不斷離家出走，經常不在家，所以伊才會把她趕出去
    ，伊沒有打他，也沒有拉她的頭髮，伊女兒、兒子因為沒有
    人帶，檢察官偵查開庭時伊就帶著女兒、兒子過去，訊問時
    女兒當庭突然說出，是媽媽打爸爸，不是爸爸打媽媽，況且
    保護令已經撤回了云云。
二、本院查：
  (一)本院曾於97年 7月14日經被害人丙○之聲請，對被告核發97
    年度暫家護字第 201號暫時保護令，並禁止被告不得對被害
    人丙○實施身體上或精神上之不法侵害之行為，該保護令並
    經寄存送達被告在案之事實，有上開暫時保護令影本 1紙在
    卷可稽（見臺灣臺北地方法院檢察署98年度偵字第1945號卷
    編號B1，以下簡稱B1，第 9頁），復據本院依職權調閱本院
    97年度家護字第519號通常保護令事件、98年度家護抗字第5
    號通常保護令事件之全案卷證核對，與上開97年度暫家護字
    第201 號暫時保護令裁定之內容無訛。職是，本件確實有上
    開97年度暫家護字第201 號民事暫時保護令裁定主文第一項
    即被告不得對丙○實施身體或精神上不法侵害之行為，應堪
    認定。
  (二)被告雖辯稱保護令全部業已由被害人丙○撤回云云。惟查，
    本院茲據臺灣臺北地方法院98年3 月26日北院隆家靜97年度
    家護字第519號、98年4月13日北院隆家靜97年度家護字第51
    9 號函覆內容，並另製有97年7月22日暫家護字第201號開庭
    錄音光碟、97年7月24日暫家護字第201號開庭錄音光碟、97
    年11月6日暫家護字第519號開庭錄音光碟之勘驗筆錄在卷足
    憑（見臺灣臺北地方法院檢察署98年度偵續字第203號編號
    B2，以下簡稱B2，第6頁、第8頁；A2卷第28至35頁）。再者
    ，被告亦於本院審訊時表示不爭執在案，此有本院98年10月
    2日勘驗筆錄、98年10月6日審訊筆錄附卷可稽（見A2卷第18
    至35頁、第37至40頁），是被害人丙○並無撤回上開保護令
    聲請，應堪認定，被告對此部分之事實容有所誤認。
  (三)又按家庭暴力防治法所稱之家庭暴力者，謂家庭成員間實施
    身體或精神上不法侵害之行為，家庭暴力防治法第2條第1款
    定有明文。經查，上開犯罪事實，業據證人即被害人丙○於
    警詢、偵訊時指訴明確（見B1卷第8 頁、第25頁），並有臺
    北市政府警察局萬華分局青年路派出所陳報單、受理刑事案
    件報案三聯單、受理各類案件紀錄表、臺北市警察局萬華分
    局處理家庭暴力與兒少保護案件調查紀錄表、98年1月19日
    偵訊光碟之勘驗筆錄（其中第24頁提及被告與被害人起爭執
    之前因後果，且被告有打被害人巴掌、踹肚子）附卷足憑【
    見B1卷第2至4頁、第10至12頁；A2卷第18至27頁】，是被告
    於上揭時、地確實有與被害人丙○發生爭執，被告徒手拉扯
    被害人丙○之頭髮並甩被害人丙○巴掌，雖未成傷，惟依據
    上揭家庭暴力防治法第2條第1款及該97年度暫家護字第201
    號民事暫時保護令裁定主文第一項即被告不得對丙○實施身
    體或精神上不法侵害之行為，應堪以認定被告於上揭時、地
    所為之動作，顯然已構成家庭暴力防治法中之「家庭暴力」
    ，是被告所辯與事實不符，係事後卸責之詞，應無可信。
  (四)末查，證人即被告與被害人之8歲許女兒石○○【民國○○年○
    ○月○○日生，姓名等資料詳卷】於本院98年10月6日於審訊時
    證述：我記得那天在法庭上，我說不是爸爸打媽媽，是媽媽
    打爸爸等語（見A2卷第38頁），是被告所辯固非無所據；惟
    查，證人石○○於本院同日審訊時證述：「（問：之前那天
    在檢察官那邊，爸爸把媽媽趕出去的時候，爸爸有無打媽媽
    ？）（點頭）沒有。」、「（問：你看到媽媽打爸爸，是怎
    麼打？）（證人手在抓衣服）」、「（問：你以前有無看到
    爸爸打媽媽的臉、踹她的肚子、用腳踢她？）沒有。」、「
    （問：你有無看到媽媽打爸爸的臉、踹爸爸的肚子？）也沒
    有」等語明確（見A2卷第38頁背面），是證人石○○之證述
    ，除證人○○並未親眼目睹被告有無毆打被害人或被害人有
    無毆打被告外，對於案發當天被告將被害人趕出門時是否有
    動手打被害人，證人之肢體直覺反射動作與言語回答之內容
    互相矛盾，況證人乙○○僅8 歲餘兒童，尚且年幼，其觀察
    及記憶本有其能力上之限制，因此，證人石○○此部分之證
    述，並無法為被告有利之認定，附此敘明。
  (五)綜上，本件事證明確，被告確實有違反法院依家庭暴力防治
    法第61條第1 款所為之禁止實施家庭暴力之犯行，其上揭行
    為已構成違反上開97年度暫家護字第201 號民事暫時保護令
    裁定主文第一項即被告不得對丙○實施身體或精神上不法侵
    害之行為，應堪認定。
三、按家庭暴力防治法所稱之「家庭暴力」，係指家庭成員間實
    施身體或精神上不法侵害之行為而言，本件被告為被害人丙
    ○之夫妻配偶關係，二人具有家庭暴力防治法第3條第1款所
    定之家庭成員關係，是本件被告徒手拉扯被害人丙○之頭髮
    並甩被害人丙○巴掌，雖未成傷，自係對被害人實施身體上
    不法侵害之行為，足見被告確有違反保護令之禁止實施家庭
    暴力情事甚明，核被告所為，係犯家庭暴力防治法第61條第
    1款之違反保護令罪。因此，原審適用刑事訴訟法第449條第
    1 項、第3項、第454條第2項，家庭暴力防治法第61條第1款
    ，刑法第11條前段、第41條第1 項前段之規定，判處被告拘
    役30日，如易科罰金，以新臺幣1,000元折算1日，其認事、
    用法及量刑均無不當，應予維持。職是，被告提起上訴，上
    開所辯否認犯罪，指摘原判決不當請求撤銷，為無理由，應
    予駁回。
據上論斷，應依刑事訴訟法第455條之1第1項、第3 項、第368條
判決如主文。
本案經檢察官陳國安到庭執行職務。
中    華    民    國    98    年    10    月    20    日
                    刑事第十九庭審判長法  官  施添寶
                                      法  官  吳俊龍
                                      法  官  高若珊
以上正本證明與原本無異。
本件不得上訴。
                                      書記官  陳弘文
中    華    民    國    98    年    10    月    20    日
附錄本案論罪科刑法條全文：
家庭暴力防治法第61條
違反法院依第14條第1項、第16條第3項所為之下列裁定者，為本
法所稱違反保護令罪，處3年以下有期徒刑、拘役或科或併科新
臺幣10萬元以下罰金：
一、禁止實施家庭暴力。
二、禁止騷擾、接觸、跟蹤、通話、通信或其他非必要之聯絡行
    為。
三、遷出住居所。
四、遠離住居所、工作場所、學校或其他特定場所。
五、完成加害人處遇計畫。


司法院資訊處製作；財團法人民間司法改革基金會備份。
